最高法院刑事判決　　　　　　　一○○年度台上字第四四九號
上　訴　人　詹文清
上列上訴人因違反槍砲彈藥刀械管制條例案件，不服台灣高等法
院中華民國九十八年八月二十日第二審判決（九十八年度上訴字
第二二一九號，起訴案號：台灣板橋地方法院檢察署九十七年度
偵字第三０七五四號），提起上訴，本院判決如下：
    主  文
原判決撤銷，發回台灣高等法院。
    理  由
本件原判決認定上訴人詹文清有其事實欄所載犯行，因而撤銷第
一審之科刑判決，改判仍依想像競合犯規定，從一重論以未經許
可，寄藏手槍（累犯）罪，量處有期徒刑四年八月，併科罰金新
台幣十二萬元，並諭知罰金易服勞役之折算標準及相關沒收之從
刑；固非無見。
惟查：(一)、原判決理由乙之二第(二)段第1.、2.小段謂台北縣（現
改制為新北市）政府警察局刑警大隊偵一隊隊長駱昌宇對於上訴
人進行身體之搜索不合法，駱昌宇等無權令上訴人交出褲袋內之
物品。如果無訛，則上訴人之交出非制式手槍一支 (含彈匣一個
、非制式子彈五顆），是否屬非法搜索之ㄧ部分？若然，該手槍
即屬非法搜索所查獲之證物，得否採為論罪之證據？若非屬搜索
之一部分，則前開所謂對上訴人身體之非法搜索究竟有無實施？
若有，何時開始實施，何時搜索結束？原判決未予釐清論明，遽
認上訴人交出前開非制式手槍，係其於犯罪被發覺前出示犯罪證
據，符合自首要件，而依刑法第六十二條前段規定，減輕其刑，
尚嫌速斷，並有理由不備之違誤。(二)、刑事訴訟法第一百五十九
條之五第一項「被告以外之人於審判外之陳述，雖不符前四條之
規定，而經當事人於審判程序同意作為證據，法院審酌該言詞陳
述或書面陳述作成時之情況，認為適當者，亦得為證據」之規定
，係以被告以外之人於審判外之陳述不符合同法第一百五十九條
之一至第一百五十九條之四有關傳聞證據例外規定之情形，經當
事人於審判程序同意作為證據，且該陳述須經法院審酌作成時之
情況，認為適當時，始有其適用。此於適用同條第二項所定「當
事人、代理人、或辯護人於法院調查證據時，知有第一百五十九
條第一項不得為證據之情形，而未於言詞辯論終結前聲明異議者
，視為有前項之同意」之情形者，亦應以該陳述經法院審酌作成
時之情況，認為適當時，始得作為證據。所謂「審酌該陳述作成
時之情況，認為適當」者，係指依各該審判外供述證據製作當時
之過程、內容、功能等情況，是否具備合法可信之適當保障，加
以綜合判斷而言，倘法院審酌結果，認為該違背法定程序屬證據
相對排除法則，但其情節重大，或其可信度明顯過低之情事者，
即應認其欠缺適當性，仍不具證據能力，而不得作為證據。原判
決理由甲之二說明該判決所引用之證據，非制式手槍一支（含彈
匣及非制式子彈五顆），係上訴人主動向有偵查權之駱昌宇等提
出。扣案捷克CZ廠100 型制式手槍一支、制式子彈十一顆及非制
式子彈三顆，係經上訴人同意搜索所查獲，照片、搜索扣押筆錄
係執行公務之警員依法製作，無顯不可信之情況。槍、彈之鑑定
書係轄區檢察署檢察長事前概括選任鑑定機關即內政部警政署刑
事警察局實施鑑定所出具，均係合法取得之證據，且檢察官、上
訴人及辯護人於第一審及原審法院審理中，均無異議，均有證據
能力等語。是否將前開證據均認屬傳聞供述證據，而依刑事訴訟
法第一百五十九條之五規定決定其證據能力，尚有不明，致上訴
意旨據以指摘，本院無從判斷其適用該法則是否有當，亦有可議
。上訴意旨指摘原判決不當，尚非無理由。應認有撤銷原判決，
發回更審之原因。
據上論結，應依刑事訴訟法第三百九十七條、第四百零一條，判
決如主文。
中    華    民    國  一○○  年    一    月   二十   日
                      最高法院刑事第六庭
                          審判長法官  洪  文  章  
                                法官  王  居  財  
                                法官  郭  毓  洲  
                                法官  沈  揚  仁  
                                法官  林  瑞  斌  
本件正本證明與原本無異
                                      書  記  官  
中    華    民    國  一○○  年    一    月  二十五  日
                                                       s